【裁判字號】    90,訴,2979
【裁判日期】    921031
【裁判案由】    妨害性自主罪
【裁判全文】
臺灣高雄地方法院刑事判決                          九十年度訴字第二九七九號
    公  訴  人  臺灣高雄地方法院檢察署檢察官
    被      告  戊○○
    選任辯護人  陳魁元律師
右列被告因妨害性自主案件，經檢察官提起公訴（九十年度偵字第五○五號）提起公
訴，本院判決如左：
    主  文
戊○○對於因醫療關係受自己照護之人，利用機會為性交，處有期徒刑貳年。
    事  實
一、戊○○於民國八十九年間係在高雄縣鳥松鄉○○路一二三號之財團法人ＯＯ紀念
    醫院高雄分院（以下簡稱高雄ＯＯ醫院）擔任放射診斷科系Ｘ光科技術師乙職，
    負責為病患拍攝Ｘ光片，為從事醫療業務之人。於八十九年十二月十九日晚間凌
    晨一時三十八分許，適代號Ｂ八九二七之成年女子（以下簡稱Ａ女，真實姓名年
    籍均詳卷）因乘坐其男友黃ＯＯ所騎乘之機車，在高雄縣鳳山市○○路發生車禍
    受傷，黃ＯＯ乃委託友人乙○○將Ａ女送至高雄ＯＯ醫院急診，同日凌晨二時許
    經主治醫師開具Ｘ光片檢查單後，由乙○○將Ａ女推往該醫院第三檢查室，並將
    Ａ女移置檢查台由Ｘ光科技術師戊○○拍攝Ｘ光片，乃戊○○明知Ａ女係因醫療
    關係受其照護之人，見Ａ女因車禍受驚嚇而無法言語，竟基於利用拍攝Ｘ光片之
    機會而為性交之犯意，以乙○○非Ａ女親友為由，將乙○○請出檢查室後，即解
    開Ａ女之胸罩，用手撫摸Ａ女乳房，並褪去Ａ女之內褲，用手撫摸Ａ女下體，復
    以手指插入Ａ女之陰道而為性交得逞，事畢後，戊○○先整理Ａ女衣物，並預先
    在五張Ｘ光片打上拍攝時間係八十九年十二月十九日二時零八分，復拍攝Ａ女之
    胸部Ｘ光片一張，再以Ａ女無法配合為由，請在外等後之乙○○進入檢查室協助
    固定Ａ女頭部並拍攝其餘四張Ｘ光片。嗣於同日凌晨三時許，Ａ女將上情告知黃
    智明，嗣於同日上午八時許報警處理，始發現上情。
二、案經Ａ女訴由高雄縣政府警察局仁武分局報請臺灣高雄地方法院檢察署檢察官偵
    查起訴。
    理  由
一、訊據被告戊○○固坦承有於右揭時、地在高雄ＯＯ醫院第三檢查室為病患即告訴
    人Ａ女拍攝Ｘ光片，且其為Ａ女拍攝第一張Ｘ光片即胸部Ｘ光片前，曾請證人乙○○在檢查室外等候，待其解開Ａ女胸罩，拍完胸部Ｘ光片後，再請乙○○進入
    檢查室協助固定Ａ女頭部，並拍攝頭部及頸椎Ｘ光片四張之事實，惟矢口否認有
    何利用醫療機會為性交之犯行，辯稱：伊徵詢過Ａ女並得Ａ女示意後，才將Ａ女
    之胸罩解開，當時Ａ女並沒有因受驚嚇而無法反抗之情形，倘伊有對Ａ女為性交
    行為，Ａ女自可大聲呼救，且伊拍完胸部Ｘ光片後，隨即請Ａ女之友人乙○○進
    入檢查室協助固定Ａ女頭部並拍攝頭部及頸部Ｘ光片，前後拍攝之時間很短暫，
    伊不可能對Ａ女為性交之行為，況Ｘ光室並非密閉空間，其他醫護人員進出遞送
    檢查單時，亦可看見檢查室之情形，再者，伊幫病患拍攝Ｘ光時，需將病患移置
    檢查台，手指自然會沾染血跡，自不得以伊手指有血跡反應，即認定伊有對告訴
    人為性交之行為云云。
二、經查：
  (一)被告於右揭時地趁為告訴人拍攝Ｘ光片之機會，以其手指插入告訴人之陰道，對
    告訴人為性交行為之事實，已據告訴人於警詢中陳稱：於八十九年十二月十九日
    凌晨一時二十分許，伊乘坐男友黃ＯＯ之機車在鳳山市○○路上發生車禍，經男
    友電請友人乙○○陪同至高雄ＯＯ醫院急診治療，當時伊手腳都有擦傷，頭部疼
    痛，經乙○○抱至Ｘ光室照Ｘ光，那時伊全身疼痛但意識清醒，檢驗室內僅有被
    告和伊在場，被告一直推伊肩膀叫小姐，伊無力回答，被告就將伊之內衣脫掉，
    用手摸伊胸部，再將伊之內褲及裙子脫下，將伊雙腳扳開，用手指插入伊之生殖
    器官並撫摸之，當時伊因受驚嚇，無法出聲制止，被告還將伊左大腿側身扳一邊
    ，用手撫摸並以手指插入伊生殖器官後，再將伊之內褲及裙子穿上，才叫在外等
    待之乙○○進來陪同伊檢驗身體，因伊月事來潮，故未前往醫院檢查等語（見警
    訊筆錄）；於偵查中指稱：發生車禍當時，伊意識清楚，頭很昏，進Ｘ光室時，
    男朋友並未在旁邊，也無護士在場，只有被告一人，被告叫伊小姐，伊未回答，
    只張開眼睛，被告就將手伸進伊背後，先脫伊之內衣，再脫下伊之內褲，撫摸伊
    之下體，當時伊月經來了，被告還用手指插進伊陰道後，才將伊之內褲穿上，因
    當時身體多處受傷，無力反抗等語（見偵查卷第一六頁）；於本院調查時陳稱：
    當天伊被推到Ｘ光室後，只有被告，被告在外面不知說什麼並把門關起來，因伊
    受到驚嚇且身體多處疼痛，故被告叫小姐、小姐，伊只有睜開眼睛看，並未回答
    ，被告竟開始摸伊胸部，摸完後把伊之上衣拉起，解開伊之內衣撫摸胸部，那時
    伊很受驚嚇，極力想去反抗被告，可是身體沒有力氣，後來被告又把伊裙子之帶
    子解開，把伊之內褲脫下來，那時候伊月經來有墊衛生棉，被告竟將手伸入伊之
    陰道，在這段期間，被告沒有照Ｘ光，是乙○○進來後，被告請乙○○把伊頭部
    扶正才開始照Ｘ光片，照完後伊就被推出去，伊男朋友黃ＯＯ到醫院後，才向黃
    ＯＯ說伊被性侵害等語（見本院卷第一四頁）；於本院審理時陳稱：當日凌晨一
    時四十分許，乙○○送伊至高雄ＯＯ醫院急診，約三十分鐘後乙○○推伊去拍攝
    Ｘ光片，乙○○將伊搬到檢查台後就出去，乙○○出去後並沒有馬上拍Ｘ光片，
    當時伊膝蓋有擦傷，有一點血跡，小腿靠近膝蓋處也有破皮，頭有點暈暈，但對
    外界事務可以意識清楚，手腳可以自行運動，但腳很痛，沒辦法反抗，頭很暈，
    無法呼救等語（見本院卷第一四頁、三○四至三○六頁）甚詳，復參以告訴人與
    被告夙不相識，並無怨隙，衡諸常情，倘非告訴人親身經歷前開遭遇，豈有甘冒
    破壞自己名節，刻意羅織罪名，誣指被告入罪之理？是告訴人前開所指，應非子
    虛。
  (二)被告以手指插入告訴人之陰道時，適逢告訴人月事來潮之情，已如前述，且告訴
    人於案發當日上午報警後，經警剪集被告之左、右手指甲各五片送請內政部警政
    署刑事警察局鑑驗結果，被告左手之指甲呈弱陽性血跡反應，此有內政部警政署
    刑事警察局九十年一月二十日（九十）刑醫字第四一九七號鑑驗書及九十二年三
    月二十五日刑醫字第○九二○○四六○二九號函在卷可稽（見偵查卷第三頁、本
    院卷第二三二頁），復且被告之左手僅單一指甲呈弱陽性血跡反應，亦經內政部
    警政署刑事警察局於九十一年八月三十日以刑醫字第○九一○二二七八七一號函
    函覆本院明確（見本院卷第一三二頁），益證告訴人指稱被告以手指插入其陰道
    之情非虛。
  (三)被告雖以前詞置辯，然查：
    (1)告訴人Ａ女在高雄ＯＯ醫院急診時，其雖意識清楚，可依指示自由活動肢體，
      惟其因受驚嚇而呼吸過於急促，無法順暢言語之情，有高雄ＯＯ醫院九十一年
      十月七日（九一）ＯＯ院高醫字第二八一三號函在卷可稽（見本院卷第一七五
      頁），是被告辯稱告訴人當時並非受驚嚇而無法言語，倘被侵害應可大聲呼救
      云云，即與事實不符，要難採信。
    (2)案發當時，被告為告訴人所拍攝之胸部、頭部及頸椎Ｘ光片，除第一張之胸部
      Ｘ光片係被告在解下告訴人之胸罩後獨自拍攝完成外，其餘四張之頭部及頸椎
      Ｘ光片均係被告在完成胸部Ｘ光片之拍攝後，再請陪同告訴人就醫之乙○○進
      入檢查室內協助固定告訴人頭部後，方完成拍攝工作之情，迭據被告於偵查及
      本院審理中供承在卷，核與證人乙○○於偵查及本院調查中證稱：其推告訴人
      進入檢查室後，被告囑其在外等候，後來被告請其進入檢查室協助固定告訴人
      之頭部並拍了三張Ｘ光片等語（見偵查卷第一七頁及本院卷第一八頁），大致
      相符，足見被告就上開五張Ｘ光片拍攝先後順序之自白與事實相符，堪以採信
      。又拍攝Ｘ光片時必須在Ｘ光上先打上被拍攝者之姓名，且於打姓名時機器亦
      會自動顯示拍攝時間之情，已據被告於本院審理中供承無訛（見本院卷第二七
      頁），換言之，在正常操作情形下，Ｘ光片會依拍攝先後顯示不同之拍攝時間
      無誤。職此，倘認為被告於本院審理中供稱：自其請乙○○出去等候到請乙○○進入檢查室協助固定告訴人之頭部，此期間約隔一、二分鐘之久等語（見本
      院卷第二七四頁）為真，則依上開Ｘ光片之拍攝先後順序觀之，第一張胸部Ｘ
      光片上所顯示之拍攝時間至少應比第二至第五張之頭部、頸椎部Ｘ光片之拍攝
      時間早一、二分鐘方符常情；然上開五張Ｘ光片之拍攝時間，竟均係八十九年
      十二月十九日凌晨二時零八分【此已據檢察官於偵查中勘驗該Ｘ光片無訛（見
      偵查卷第十八頁），並有本院向高雄ＯＯ醫院調借之前開Ｘ光片可證】，顯見
      上開五張Ｘ光片所示之拍攝時間，與真正之拍攝時間不符，應係被告預先在上
      開五張Ｘ光片打上時間後再拍攝甚明。是被告辯稱其在主治醫師開具檢查單後
      之短短八分鐘內即完成上開五張Ｘ光片之拍攝工作，沒有時間對告訴人為性侵
      害云云，實難採信。
    (3)雖被告又辯以：機器上雖有微調可調整Ｘ光片上之拍攝時間，但其平時不會去
      調整時間，除非機器故障才會請工程師做調整，若要調時間也是很複雜，其不
      可能去調時間云云（見本院卷第二八頁），然調整Ｘ光片上拍攝時間並非難事
      等情，業據證人即高雄ＯＯ醫院Ｘ光科技術主任丁○○於本院調查中具結證稱
      ：「放射師不用透過醫院其他技術人員或電腦設備就可以在Ｘ光室調整Ｘ光片
      上所示之拍攝時間，如果調整技術較好者，約二、三分鐘即可調整完畢；若技
      術差者，亦只需在六分鐘內就可完成˙˙˙依規定須先照完Ｘ光片再打上時間
      ，但有些放射師習慣先打時間再照片子。」等語甚詳（見本院卷第一○九、一
      一二頁），足見被告上開所辯已非實在，難以採信。至證人丁○○雖證稱：據
      其觀察，平日被告並無先在Ｘ光片打上時間再拍攝之習慣等語，然此僅能證明
      被告於平日未曾被發現有先打時間再照Ｘ片之行為，尚不足憑此證詞為被告於
      性侵害告訴人時未先行在Ｘ光片上打上時間再拍攝之有利認定。
    (4)高雄ＯＯ醫院第三檢查室操作室雖設有透明小玻璃窗，然該玻璃窗係供放射師
      在檢查室外指導檢查室內之病患或在檢查室內協助之家屬固定病患拍攝姿勢所
      用，在檢查室外等後之家屬並不能透過該窗口觀看病患乙節，此有檢察官勘驗
      現場照片七張附卷可參（見偵查卷第五三至五八頁），其他醫護人員雖可透過
      該玻璃窗看見檢查室內作業情形，然本件案發當時正值深夜，醫護人員較少，
      且該檢查室僅被告一人負責拍攝Ｘ光片，並無其他放射師在場值班，則被告自
      可利用深夜人員稀少之機會對告訴人進行性侵害，是其辯稱醫護會人員會進出
      遞送檢查單，其不可能對告訴人性侵害云云，亦不足採。
    (5)被告雖稱未以手指插入告訴人之陰道，其手指指甲所遺留之血跡，係在搬動病
      患所沾染云云，而其聲請傳喚之證人即高雄ＯＯ醫院放射科現場組長甲○○亦
      於本院調查中結稱：高雄ＯＯ醫院並未強制規定為病患拍攝Ｘ光片時需帶手套
      ，且因怕病患認為其等不禮貌，故在現場作業時亦不帶手套，所以在搬動病患
      時，手有時會沾染血跡云云（見本院卷第五七頁）。惟眾所皆知，醫院係傳染
      疾病之高危險區，且有多種疾病如愛滋病等不治之症係經由血液所傳染，被告
      及證人甲○○皆為具有專業醫療知識之Ｘ光科技術師理應知悉甚詳，則在該醫
      院已規定拍攝Ｘ光片時可帶手套之情形下，衡諸常情，渠等豈可能僅因怕病患
      認為其等戴手套不禮貌，即不戴手套而棄自身健康安全於不顧之理？是證人甲○○前開證詞，與一般醫學知識及常情有違，顯係迴護被告之詞，不足採信。
      再者，於案發當時，告訴人之膝蓋及小腿雖分別受有擦傷破皮之傷害，然並無
      大量出血之情形，業經告訴人陳述甚詳（見本院卷第三○四頁），並有告訴人
      之病歷在卷可佐（見偵查卷第二八至三七頁），是被告之雙手並無沾染告訴人
      之血跡之可能。況縱使被告係在搬動告訴人或其他病患時沾染血跡，豈可能僅
      左手單一手指沾染，而其他手指均無血跡之理？是被告前開所辯，要難採信。
    (6)告訴人於遭受被告性侵害後之同日凌晨二時四十五分許，由其男友黃ＯＯ陪同
      在第三檢查室拍攝腿部Ｘ光片時，雖未立即反應其遭被告性侵害一事，惟亦不
      得據此推論告訴人前開遭遇係屬虛構。蓋由告訴人因車禍事故即會驚嚇致無法
      言語乙情觀之，可知告訴人係極容易遭受驚嚇之人，突遭所信賴之醫療人員予
      以性侵害，對其所造成之傷害及其所受之驚恐絕不低於車禍事故，況對於未婚
      女子而言，欲將其遭受性侵害之事告知關係親密之男友，實令人難以啟齒，自
      難期以告訴人於事發後能毫無遲疑、迅速將上開遭遇告知其男友，是被告辯稱
      其未對告訴人為性侵害，否則告訴人應會在拍攝腿部Ｘ光片時即向其男友反應
      云云，亦不足採。
  (四)綜上所述，被告前開所辯均不足採信，其利用照護告訴人之機會，以手指插入告
    訴人之陰道而為性交行為，並在Ｘ光片上預先打上拍攝時間以掩飾其犯行無訛。
    本件事證明確，被告犯行堪以認定。
三、按性交者，謂左列性侵入行為：（一）以性器進入他人之性器、肛門或口腔之行
    為。（二）以性器以外之其他身體部位或器物進入他人之性器、肛門之行為，刑
    法第十條第五項定有明文。查被告戊○○係高雄ＯＯ醫院Ｘ光科技術師，負責為
    病患拍攝Ｘ光片，為從事醫療業務之人，其趁病患即告訴人受其照護之機會，以
    手指插入告訴人之陰道為性交，核其所為，係犯刑法第二百二十八條第一項之對
    於因醫療關係受其照護之人，利用機會為性交罪。公訴人雖認被告尚涉犯刑法第
    二百二十一條第一項之強制性交罪，然本案被告僅係利用告訴人因醫療關係受其
    照護之機會對告訴人為性交，其並未施以強暴、脅迫等強制手段，是其所為顯與
    刑法第二百二十一條第一項之強制性交罪之構成要件有間，惟公訴人既認被告此
    部份犯行與前開論罪部分有想像競合犯之裁判上一罪關係，本院爰不另為無罪判
    決之諭知，附此敘明。爰審酌被告身為醫事檢驗人員，利用求診病人對於醫院醫
    療人員之信賴而趁機逞其性慾，惡性重大，且犯後仍否認犯行，視被害人之痛苦
    為無物等一切情狀，從重量處如主文所示之刑。
四、按犯刑法第二百二十八條之罪者，於裁判前應經鑑定有無施以治療之必要，有施
    以治療之必要者，得令入相當處所，施以治療，刑法第九十一條之一第一項定有
    明文。依其立法意旨，乃在對於妨害性自主犯罪之被告，藉由治療處分以矯正其
    偏差行為，避免其有再犯之虞，是以法院斟酌是否判處施以被告治療處分，應以
    被告有無再為妨害性自主犯罪之虞，而有施以矯治之必要以為判斷。本件經本院
    依職權送請國立臺灣大學醫學院附設醫院鑑定結果，認為依據被告無精神科之診
    斷資料，且其成長過程中並無明顯行為偏差，學業表現與其智力程度均極優秀，
    大學畢業並提前退伍後，可維持穩定的醫院放射師工作一年半，及其自大學時代
    起即與異性有正常交往，近三年與目前女友維持穩定之關係，其對兩性及親密關
    係並無異常之認知或偏差行為，其之社會發展、道德判斷、心性發展與其他一般
    同年齡之人相較並無明顯偏差等綜合評估結果，認為被告現無接受治療之必要，
    此有該院九十二年八月十一日（九十二）校附醫精字第第九二○○○○七八九四
    號函暨所附之鑑定報告書可按。從而，本院認尚無對被告宣告強制治療保安處分
    之必要，併此敘明。
據上論斷，應依刑事訴訟法第二百九十九條第一前段，刑法第二百二十八條第一項，
判決如主文。
本案經檢察官丙○○到庭執行職務。
中      華      民      國    九十二    年      十      月    三十一    日
                              臺灣高雄地方法院刑事第十二庭
                                  審判長法  官    徐美麗
                                        法  官    林家賢
                                        法  官    廖純卿
右正本證明與原本無異。
如不服本判決，應於判決送達後十日內，向本院提出上訴狀。

                                        書記官    劉企萍

中      華      民      國    九十二    年      十一    月      四      日

附錄：本案論罪科刑法條全文
刑法第二百二十八條
對於因親屬、監護、教養、教育、訓練、救濟、醫療、公務、業務或其他
相類關係受自己監督、扶助、照護之人，利用權勢或機會為性交者，處六
個月以上五年以下有期徒刑。

司法院資訊處製作；財團法人民間司法改革基金會備份。
